【裁判字號】    97,訴,730
【裁判日期】    970805
【裁判案由】    違反毒品危害防制條例
【裁判全文】
臺灣雲林地方法院刑事判決               97年度訴字第730號
公  訴  人  臺灣雲林地方法院檢察署檢察官
被      告  乙○○
                    現於台灣雲林第二監獄執行中
上列被告因違反毒品危害防制條例案件，經檢察官提起公訴（97
年度毒偵字第535 號）被告於準備程序進行中就被訴事實為有罪
之陳述，經本院聽取當事人意見後，認宜由獨任法官進行簡式審
判程序，裁定進行簡式審判程序，判決如下：
    主  文
乙○○施用第一級毒品，累犯，處有期徒刑捌月。
    事  實
一、乙○○前因施用毒品案件，經觀察、勒戒執行完畢，認無繼
    續施用毒品之傾向，予以釋放，並由臺灣雲林地方法院檢察
    署檢察官於民國89年4 月5 日以89年度毒偵字第214 號不起
    訴處分確定。復於93年4 月10日起，至同年9 月20日再連續
    施用第一級毒品，經臺灣高等法院臺南分院以93年度上訴字
    第960 號判處有期徒刑9 月確定，於95年3 月10日執行完畢
    。詎仍不知悔改，又基於施用第一級毒品海洛因之犯意，於
    96年10月19日上午某時，在雲林縣元長鄉卓運村庄內18號住
    處，以將海洛因摻水置於針筒內注射身體之方式，施用第一
    級毒品海洛因1 次。嗣因乙○○因另犯竊盜罪嫌經通緝在案
    ，為警於96年10月19日緝捕到案，經採集其尿液送驗，檢驗
    結果呈「嗎啡陽性」反應。
二、案經雲林縣警察局虎尾分局報告臺灣雲林地方法院檢察署檢
    察官偵查後提起公訴。
    理  由
一、本件被告乙○○所犯為死刑、無期徒刑、最輕本刑為三年以
    上有期徒刑以外之罪，被告於準備程序中均就被訴事實為有
    罪之陳述，經法官告知簡式審判程序之旨，並聽取公訴人、
    被告之意見後，合議庭認為適宜，依刑事訴訟法第273 條之
    1 第1 項規定，裁定進行簡式審判程序。又刑事訴訟法第15
    9 條第1 項規定：被告以外之人於審判外之言詞或書面陳述
    ，除法律有規定者外，不得作為證據。惟同條第2 項例外規
    定：法院以簡式審判程序，不適用之。故本件不適用傳聞排
    除法則有關限制證據能力之相關規定。並得依同法第310 條
    之2 之準用同法第454 條之規定製作略式判決書，僅需記載
    犯罪事實、證據名稱及應適用之法條，並得以簡略方式為之
    。
二、被告乙○○之上開犯罪事實，除有被告於偵訊、本院審理時
    之自白外，尚有下列證據可佐：
    (一)查獲毒品嫌犯尿液送檢真實姓名對照表1 紙。
    (二)濫用藥物尿液檢驗檢體監管紀錄表1 紙。
    (三)台灣檢驗科技股份有限公司報告編號KH2007A0000000號濫
      用藥物尿液檢驗報告1 紙。
    (四)台灣高等法院被告前案紀錄表。
    (五)按毒品危害防制條例於民國92年7 月9 日修正公布，自93
      年1 月9 日施行，其中第20條、第23條將施用毒品之刑事
      處遇程序，區分為「初犯」及「五年內再犯」、「五年後
      再犯」。依其立法理由之說明：「初犯」，經觀察、勒戒
      或強制戒治後，應為不起訴處分或不付審理之裁定；經觀
      察、勒戒或強制戒治執行完畢釋放後，「五年內再犯」者
      ，因其再犯率甚高，原實施之觀察、勒戒及強制戒治既已
      無法收其實效，爰依法追訴或裁定交付審理。至於經觀察
      、勒戒或強制戒治執行完畢釋放後，「五年後再犯」者，
      前所實施之觀察、勒戒或強制戒治已足以遮斷其施用毒品
      之毒癮，為期自新及協助其斷除毒癮，仍適用「初犯」規
      定，先經觀察、勒戒或強制戒治之程序。從而依修正後之
      規定，僅限於「初犯」及「五年後再犯」二種情形，始應
      先經觀察、勒戒或強制戒治程序。倘被告於五年內已再犯
      ，經依法追訴處罰，縱其第三次（或第三次以上）再度施
      用毒品之時間，在初犯經觀察、勒戒或強制戒治執行完畢
      釋放五年以後，已不合於「五年後再犯」之規定，且因已
      於「五年內再犯」，顯見其再犯率甚高，原實施觀察、勒
      戒或強制戒治，已無法收其實效，即應依該條例第10條處
      罰，最高法院95年度第7 次刑事庭會議決議可資參照。查
      被告犯本件施用第一級毒品罪前，曾經觀察、勒戒執行完
      畢釋放後，並經台灣雲林地方法院檢察署檢察官於89年4
      月5 日以89年度毒偵字第214 號不起訴處分確定，其於該
      次觀察、勒戒執行完畢後5 年內之93年4 月10日起，至同
      年9 月20日，再連續施用第一級毒品，經臺灣高等法院臺
      南分院以93年度上訴字第960 號判處有期徒刑9 月確定，
      有該案判決影本1 份在卷可參（見本院卷第11頁）。則被
      告再犯本件之犯行，即不合「五年後再犯」之規定，故本
      件事證明確，被告犯行堪以認定，應依法論科。
三、論罪科刑：
    (一)查海洛因屬毒品危害防制條例第2 條第2 項第1 款所列之
      第一級毒品，核被告乙○○所為，係犯毒品危害防制條例
      第10條第1 項之施用第一級毒品罪。其持有第一級毒品海
      洛因之低度行為，為其施用之高度行為所吸收，不另論罪
      。
    (二)被告有犯罪事實欄所載之前科及有期徒刑執行完畢紀錄，
      有臺灣高等法院被告前案紀錄表1 份在卷可稽，其於前次
      有期徒刑執行完畢後，五年以內又故意犯本件有期徒刑以
      上之罪，為累犯，應依刑法第47條第1 項加重其刑。
    (三)爰審酌被告前經觀察、勒戒執行完畢，又再因連續施用毒
      品案件被判處徒刑，仍不知戒絕毒品，復一再耽溺於戕身
      之物，顯見被告戒除毒癮之意志薄弱，惟其犯後坦白承認
      犯行，態度良好，且施用毒品為危害一己生命、身體之行
      為，尚未損及他人，及其智識程度等一切情狀，量處如主
      文所示之刑。
據上論斷，應依刑事訴訟法第273 條之1 第1 項、第284 條之1
、第299 條第1 項前段、第310 條之2 、第454 條，毒品危害防
制條例第10條第1 項，刑法第11條前段、第47條第1 項，判決如
主文。
本案經檢察官甲○○到庭執行職務。
中    華    民    國    97    年    8     月    5     日
                  刑事第一庭    法  官  楊昱辰
以上正本證明與原本無異。
如不服本判決，應於判決收受後10日內，向本院提出上訴狀（須
附繕本）。
                                書記官  黃秋萍
中    華    民    國    97    年    8     月    5    日
附錄法條：毒品危害防制條例第10條第1項
施用第一級毒品者，處 6 月以上 5 年以下有期徒刑。


司法院資訊處製作；財團法人民間司法改革基金會備份。
